台灣高等法院刑事判決　　　　　94年度上重更（一）字第28號
上　訴　人
即　被　告　丙○○
指定辯護人　本院公設辯護人乙○○
上　訴　人
即　被　告　丁○○
選任辯護人　唐琪瑤律師
上列上訴人等因違反毒品危害防制條例案件，不服台灣桃園地方
法院93年度重訴字第52號，中華民國93年12月14日第一審判決（
起訴案號：台灣桃園地方法院檢察署93年度偵字第9324號）提起
上訴，判決後經最高法院發回更審，本院判決如下：
    主  文
原判決撤銷。
丙○○共同運輸第一級毒品，累犯，處有期徒刑拾肆年。扣案如
附表一編號１之第一級毒品海洛因，沒收銷燬之；如附表一編號
２、３、４所示之物，均沒收。
丁○○共同運輸第一級毒品，處有期徒刑拾壹年。扣案如附表二
編號１之第一級毒品海洛因，沒收銷燬之；如附表二編號２、３
、４所示之物，均沒收。
    事  實
一、丙○○於民國（下同）90年間因賭博案件，經本院台中高分
    院判處有期徒刑3月，於91年10月7日執行完畢，猶不知悔改
    。其與丁○○2人均明知海洛因，業經公告列為毒品危害防
    制條例第2條第2項第1款所規定之第一級毒品，不得非法運
    輸、持有，亦屬懲治走私條例所規定未經許可不得私運來台
    之管制物品。
二、丙○○因積欠地下錢莊姓名年籍不詳之成年人張先生之債務
    ，張先生將此情告知運輸毒品集團姓名年籍不詳綽號「阿亮
    」之成年人。「阿亮」因之聯絡丙○○，告以由丙○○自泰
    國夾藏攜帶第一級毒品海洛因入境我國，事成之後，可獲得
    新台幣（下同）25萬元之報酬，並提供丙○○前往泰國來回
    機票及旅遊食宿等一切費用，丙○○應允之，遂與「阿亮」
    及其運毒集團成員「甲○○」（未起訴），共同基於運輸及
    私運管制物品第一級毒品海洛因之犯意聯絡，丙○○依照「
    阿亮」之指示辦妥護照及泰國簽證後交予姓名年籍不詳綽號
    「小弟」之成年人（無證據證明有共同參與本件運輸毒品犯
    行）辦理購買機票。丙○○並依照「阿亮」之指示，於93年
    6月8日凌晨4時許，在台中中清交流道附近統聯客運招呼站
    搭乘客運車前往桃園中正機場，並由前開綽號「小弟」者在
    中正機場交付丙○○之護照、機票及泰國簽證，「阿亮」並
    告知其搭飛機至泰國曼谷機場，在機場大門左邊會有一名自
    稱「阿清」之「甲○○」在該處等候。
三、丁○○則於91年年底結識綽號「阿成」之「甲○○」，「甲○○」於92年5月下旬至丁○○姊夫住處找丁○○並留下其
    行動電話號碼，丁○○與之聯絡，「甲○○」告知其在大陸
    、泰國做小生意，經濟情況不錯，是否有意一同前往泰國，
    並提供前往泰國來回機票及旅遊食宿等一切費用，丁○○遂
    應允之，並依照「甲○○」之指示辦理出國手續。
四、丙○○、丁○○2人分別依約於93年6月8日由桃園中正國際
    機場搭乘長榮航空公司BR211號班機出境至泰國曼谷機場，
    而「甲○○」則於丙○○、丁○○搭機出國前1日即同年6月
    7日先搭機至泰國曼谷，並於同年6月8日在泰國曼谷機場與
    丙○○、丁○○會合後，3人由泰國曼谷轉機至泰國清萊並
    住宿於飯店。由「甲○○」自行至泰、緬邊境向不詳姓名之
    成年人（無證據證明有共同參與本件運輸毒品犯行）拿取毒
    品海洛因，回飯店後「甲○○」教導丙○○、丁○○將毒品
    藏在穿著之游泳褲內，再以束腹鬆緊帶綁緊固定在身上，攜
    回台灣。丁○○因可分得半塊海洛因，遂與「甲○○」共同
    基於運輸及私運管制物品第一級毒品海洛因之犯意聯絡而應
    允之。3人自泰國清萊搭機返回泰國曼谷，同年6月13日在住
    宿飯店房間內，丙○○、丁○○分別穿著由「甲○○」提供
    之泳褲、束腹鬆緊帶，將「甲○○」分別交予如附表一、二
    編號１、２之第一級毒品海洛因各4塊（含附表一、二編號
    ２之毒品外包裝）放在泳褲內，以束腹鬆緊帶綑綁固定在身
    上，分別於同年月13日下午自泰國曼谷機場搭乘長榮航空公
    司BR212號班機返國，將第一級毒品海洛因運輸入境我國。
    同日下午17時25分許，為財政部台北關稅局人員在台灣桃園
    中正國際機場通關處察覺形跡可疑，會同法務部調查局航業
    海員調查處人員，將2人分別帶至入境海關室內搜身當場查
    獲，並分別扣得如附表一、二所示之物。
五、案經法務部調查局航業海員調查處報請台灣桃園地方法院檢
    查署檢察官偵查起訴。
    理  由
一、訊據上訴人即被告丙○○、丁○○均坦承有運輸毒品之事實
    ，惟均否認犯罪，均辯稱：是在泰國遭運毒集團之「甲○○
    」恐嚇，如不替其運送毒品，將對其等不利之不得已情狀下
    ，始為之運送毒品云云。
二、然查：
(一)上揭犯罪事實，迭據被告丙○○、丁○○分別於警訊、檢察
    官初訊、檢察官聲請原審法院羈押時於原審法院及本院前審
    接押暨準備程序中自白不諱（見偵查卷第3頁至第11頁、第
    27頁、第28頁、原審聲羈字卷第11頁至第14頁、本院上重訴
    卷第18、31至32頁），並未聲稱其遭恐嚇脅迫不得已而帶毒
    品。且被告丙○○明確供述，稱係因欠地下錢莊錢，因失業
    為了25萬元酬勞，才挺而走險，希望從輕量刑，有改過自新
    機會（見偵查卷第3頁背面、第5頁背面、第6頁、第28頁、
    上開原審卷第12頁）。被告丁○○明確供承：是為了分得半
    塊海洛洛因，經不起誘惑而被利用，對不起母親，請對其依
    刑法第59條減輕其刑（見偵查卷第8頁背面、第9頁背面、第
    10 頁背面、第11頁背面、上開原審卷第12頁）。且其等如
    在泰國遭恐嚇因不得已而攜帶毒品，於登機後或返回國內，
    可立即向警察報案或提出卻捨此不為，尚圖闖關將毒品帶出
    機場，足證其等事後所稱遭「甲○○」恐嚇帶毒，與情理及
    事實不符。雖被告丙○○以證人身分於本院前審證稱：93年
    6月10日，「甲○○」先綁我的，「甲○○」要丁○○綁，
    但丁○○他好像不願意；我是看到好像要綁丁○○，但是丁○○不太願意；我有聽到綽號小陳（即「甲○○」）向丁○○說，你如果不願意帶海洛因的話，你和你母親會發生什麼
    事情我就不知道了（本院上重訴卷第65至66頁）等語，似有
    被告丁○○受「甲○○」威脅之情，惟被告丁○○自警訊至
    檢察官訊問中均未供稱其遭恐嚇脅迫不得已而帶毒品，至檢
    察官起訴具體求刑後，始於原審訊問時供稱「甲○○」以其
    母親之安危來威脅恐嚇，則其此部分所言是否屬實，已非無
    疑，且被告丙○○於上揭所稱丁○○他好像不願意云云，顯
    係推測之詞，況被告即證人丙○○嗣後則改稱：我不知道他
    （丁○○）有無被威脅（見本院上重訴卷第65頁）等語，顯
    然被告丙○○供稱丁○○有受威脅云云，所供前後反覆，兼
    具推論臆測之詞，其證述憑信性不足，自難遽採為對被告丁○○有利之證明。
(二)本件並當場查獲被告等攜帶海洛因毒品入境闖關，有台北關
    稅局扣押貨物、運輸工具收據及搜索筆錄、毒品初步鑑驗報
    告單、毒品外觀照片附卷可稽（見偵卷第16至24頁）。且將
    查獲扣案之被告丙○○、丁○○所運輸之白色疑似第一級毒
    品海洛因各4塊，經送請法務部調查局鑑定結果，確均含有
    第一級毒品海洛因成分，被告丙○○部分：合計淨重689.06
    公克，空包裝重62.38公克，純度64.33%，純質淨重443.27
    公克。被告丁○○部分：合計淨重700.35公克，空包裝重61
    .75 公克，純度64.40%，純質淨重451.03公克，有法務部調
    查局93年7月6日調科壹字第080007851、000000000號鑑定通
    知書各1紙在卷可憑（見偵卷第60頁、第61頁）。此外，復
    有如附表一、二編號２、３、４所示包裝第一級毒品海洛因
    之保鮮膜、包裝袋及共犯「甲○○」交予被告犯罪所用之泳
    褲、束腹鬆緊帶各2條扣案可資佐證。
(三)本件運輸第一級毒品海洛因之集團成員「甲○○」，即係被
    告丙○○所指綽號「阿清」之人，丁○○所指之「阿成」之
    人，業據被告丁○○、丙○○供述明確。「甲○○」曾經在
    台中縣神岡鄉○○村○○路262號凱新紙業擔任廠長，丁○○曾為其向大眾銀行申請辦理現金卡，且與被告丙○○搭機
    至泰國曼谷時「甲○○」就在機場接機等情，並有「甲○○
    」名片、大眾銀行現金卡申請書、勞工保險卡、法務部戶役
    政連結作業系統個人基本資料、內政部警政署93年10月6日
    函檢附「甲○○」之入出國日期證明書各1紙附卷可稽（見
    原審卷第19、48、57至60、99、139、142頁）。
(四)綜上所述，被告丙○○、丁○○所辯，為事後翻異卸責之詞
    ，不足採信，被告2人運輸第一毒品犯行罪證明確，洵堪認
    定，應予依法論科。
三、按海洛因係毒品危害防制條例第2條第2項第1款規定之第一
    級毒品，且係行政院依懲治走私條例第2條第4項公告之管制
    物品及其數額甲項第4款所列之管制進出口物品。核被告丙○○、丁○○所為，係犯毒品危害防制條例第4條第1項之運
    輸第一級毒品海洛因罪及懲治走私條例第2條第1項之私運管
    制物品進口罪。被告2人持有第一級毒品海洛因之低度行為
    ，為運輸之高度行為所吸收，不另論罪。被告丙○○與「甲○○」及不詳年籍綽號「阿亮」之成年人間，有犯意聯絡及
    行為分擔，為共同正犯。被告丁○○與「甲○○」間有犯意
    之聯絡及行為之分擔，為共同正犯。被告2人均係以同一運
    輸第一級毒品海洛因之行為觸犯上述二項罪名，均為想像競
    合犯，依刑法第55條之規定，各應從一重之運輸第一級毒品
    罪處斷。被告丙○○有如事實欄所載之犯罪科刑及執行紀錄
    ，有本院被告全國前案紀錄表附卷可稽，其於前案刑之執行
    完畢後，5年以內再犯本件有期徒刑以上之罪，為累犯，其
    法定刑死刑、無期徒刑部分不得加重，僅就法定本刑罰金部
    分加重其刑。又犯毒品危害防制條例第4條第1項之罪者，供
    出毒品來源，且因而破獲，固得依同條例第17條規定減輕其
    刑，然被告2人僅供述運輸毒品之共犯「甲○○」，對運輸
    之毒品之確實來源，並未能指出，因而破獲自與法定減刑要
    件不符，尚無法據以減輕其刑。次按刑法第62條規定「對於
    未發覺之罪自首而受裁判者，減輕其刑」，而所謂發覺，固
    非以有偵查犯罪權之機關或人員確知其人犯罪無誤為必要，
    而於對其發生嫌疑時，即得謂為已發覺；但此項對犯人之嫌
    疑，仍須有確切之根據得為合理之可疑者，始足當之（最高
    法院72年台上字第641號判例參照），雖被告丙○○於警詢
    時供稱：我入境台灣桃園中正機場時，遭財政部台北關稅局
    海關關員留置檢查，首先檢查我的手提行李，並無違禁品，
    而當海關關員準備檢查我身體時，我當場主動告知海關關員
    ，在我下腹部確實有夾藏4小塊海洛因毒品」（見偵查卷第3
    頁）等語，惟經本院傳喚證人即法務部調查局航調處調查員
    陳朝維到庭證稱：（當時如何發現被告丙○○攜帶毒品入境
    ？）當天我們經過監聽，發現我們監聽的對象有與被告丙○○、丁○○聯繫，且他們2人有出國，我們有通知入出境員
    警將他們列管，他們入境時，會攔下檢查。搜索時發現行李
    沒有東西後，將被告丙○○帶到海關室，要被告丙○○脫衣
    服時，就發現他身上有異物，被告丙○○沒有將東西拿出來
    ，但我有聽到他說東西就在他身上。（行李搜出毒品的話，
    是否還需要搜索身體？）是。（被告丙○○還沒有說之前你
    們知道他身上有東西嗎？）當時我們從外觀上覺得他的腹部
    、跨下鼓鼓的（見本院94年10月7日審理筆錄）等語，則調
    查局人員於被告丙○○自承犯罪之前，業已經監聽鎖定被告
    等人，且於入境時經盤查亦明顯發現被告丙○○身上有不正
    常之跡象（腹部、跨下鼓鼓的），顯然有確切之根據足認被
    告丙○○有犯罪之合理的可疑，自得謂已發覺有犯罪之嫌疑
    ，揆諸上揭說明，本件被告丙○○尚無自首之適用，其於本
    院辯稱其係自首云云，當無足採，併予敘明。另被告等於偵
    審中主動供出共犯「甲○○」以利偵查，犯後態度良好，而
    其等運輸毒品之數量不少，惟非鉅量，僅為貪圖小利而受人
    利用引為運輸工具，並非惡性重大之販賣主謀，衡其犯罪之
    情狀實堪憫恕，如依法定最低度刑（無期徒刑），認仍嫌過
    重，爰依刑法第59條規定，予以減輕其刑。
四、原審對被告等為有罪科刑之判決，固非無見。惟查：(一)被
    告2人，互不認識，亦無共同謀議或行為分擔。不過為同時
    同地為同一運毒集團運輸毒品，為渠等供述明確。原審於事
    實欄及理由欄亦為同一認定，但主文對其他人犯罪之物，於
    不相關之各被告主文項下，一併為沒收之諭知，於法不合；
    (二)原審認丙○○與「甲○○」、阿亮、姓名年籍不詳之成
    年人（辦理機票者）為共犯，惟丙○○於原審訊問時供稱：
    「最初是地下錢莊的小弟來找我，說我有利息沒有給他們，
    後來有個阿亮跟我連絡，要我去泰國，後來地下錢莊有個小
    弟來向我拿護照。之前他們要我先去辦護照，我辦好後那位
    小弟就來拿去訂機票等事宜，後來才又再交給我」等語（見
    本院前審卷第32頁），則該名小弟（姓名年籍不詳之成年人
    ）僅係幫丙○○辦理訂機票等事宜，並無確切證據足資證明
    該小弟知悉並參與本件運毒之犯罪，自不足以成立本件共犯
    ，原審此部分之認定尚非有據；(三)原審於事實欄認「丙○○、丁○○、甲○○三人並至泰緬邊境拿取毒品海洛因」（
    見原審判決第4頁），惟據丙○○於本院前審供稱：「（毒
    品在何處交付？）就是在邊界旁邊皇宮大飯店的時候「甲○○」將毒品拿來交給我們的，並不是我們出去找他人拿的。
    」；丁○○供稱：「（毒品在何處交付？）我是「甲○○」
    越過泰國邊境到緬甸，有人交毒品給「甲○○」，「甲○○
    」再交給我。」（見本院前審卷第32頁），足見僅係「甲○○」前去泰緬邊境拿取毒品，並非與被告等共3人一同前往
    ，原審此部分事實之認定亦有疏誤。被告等上訴，猶執陳詞
    否認犯罪，雖無理由，惟原判決既有上揭可議之處，自應由
    本院將之撤銷改判。爰審酌被告2人之素行、智識程度，輸
    入毒品數量及犯罪後態度，並供出共犯等一切犯罪情狀，各
    量處如主文第二、三項所示之刑。如附表一、二編號１所示
    之海洛因，為第一級毒品，不問屬於犯人與否，應依毒品危
    害防制條例第18條第1項前段規定，宣告沒收並銷燬之。如
    附表一、二編號２、３、４所示之保鮮膜及包裝袋等第一級
    毒品外包裝且有防止毒品海洛因裸露、逸出及潮濕之功用，
    並便於攜帶及運輸，與泳褲、束腹鬆緊帶各2條均供運輸毒
    品所用之物，且係共犯「甲○○」所有交付被告之物，均應
    依毒品危害防制條例第19條第1項規定，併予宣告沒收。至
    被告丙○○、丁○○往返泰國之機票及旅遊食宿費用，均已
    耗費不存在，不另為沒收之諭知，附予敘明。
五、共犯「甲○○」部分應由檢察官另依法偵辦。
據上論斷，應依刑事訴訟法第369條第1項前段、第364條、第299
條第1項前段，毒品危害防制條例第4條第1項、第18條第1項前段
、第19條第1項，懲治走私條例第2條第1項、第11條，刑法第11
條前段、第28條、第55條、第47條、第59條，判決如主文。
本案經檢察官郭弘佑到庭執行職務。
中　　華　　民　　國　　94　　年　　10　　月　　21　　日
                  刑事第三庭審判長法  官  洪光燦
                          　　　　法　官  王詠寰
　　                              法  官  江振義
以上正本證明與原本無異。
如不服本判決，應於收受送達後10日內向本院提出上訴書狀，其
未敘述上訴之理由者並得於提起上訴後10日內向本院補提理由書
（均須按他造當事人之人數附繕本）。
　                                書記官  陳玉嬋
中　　華　　民　　國　　94　　年　　10　　月　　24　　日
附錄本案論罪科刑法條全文如下：
懲治走私條例第2條第1項
私運管制物品進口、出口逾公告數額者，處七年以下有期徒刑，
得併科新臺幣三百萬元以下罰金。
毒品危害防制條例第4條第1項
製造、運輸、販賣第一級毒品者，處死刑或無期徒刑；處無期徒
刑者，得併科新臺幣一千萬元以下罰金。
附表一丙○○扣案部分
┌──┬──────┬────────────────┬─────┐
│編號│名稱        │數量                            │備考      │
├──┼──────┼────────────────┼─────┤
│ １ │海洛因      │4塊，合計淨重689.06公克         │第一級毒品│
│    │            │純度64.33﹪，純質淨重443.27公克 │          │
├──┼──────┼────────────────┼─────┤
│ ２ │毒品外包裝  │保鮮膜及塑膠包裝袋              │供運輸毒品│
│    │            │重62.38公克                     │所用之物  │
├──┼──────┼────────────────┼─────┤
│ ３ │束腹鬆緊帶  │1條                             │供運輸毒品│
│    │            │                                │所用之物  │
├──┼──────┼────────────────┼─────┤
│ ４ │泳褲        │1條                             │供運輸毒品│
│    │            │                                │所用之物  │
└──┴──────┴────────────────┴─────┘
 附表二丁○○扣案部分
┌──┬──────┬────────────────┬─────┐
│編號│名稱        │數量                            │備考      │
├──┼──────┼────────────────┼─────┤
│ １ │海洛因      │4塊，合計淨重700.35公克         │第一級毒品│
│    │            │純度64.40﹪，純質淨重451.03公克 │          │
├──┼──────┼────────────────┼─────┤
│ ２ │毒品外包裝  │保鮮膜及塑膠包裝袋等            │供運輸毒品│
│    │            │重61.75公克                     │所用之物  │
├──┼──────┼────────────────┼─────┤
│ ３ │束腹鬆緊帶  │1條                             │供運輸毒品│
│    │            │                                │所用之物  │
├──┼──────┼────────────────┼─────┤
│ ４ │泳褲        │1條                             │供運輸毒品│
│    │            │                                │所用之物  │
└──┴──────┴────────────────┴─────┘
